【裁判字號】    91,勞訴,70
【裁判日期】    920502
【裁判案由】    給付退休金
【裁判全文】
臺灣高雄地方法院民事判決  九十一年度勞訴字第七○號
    原      告  甲○○
    訴訟代理人  洪錫鵬  律師
    被      告  亞州船舶工程有限公司
    法定代理人  乙○○
    訴訟代理人  林鴻駿  律師
                許清連  律師
                鄭淑貞  律師
右當事人間給付退休金事件，本院判決如左：
    主    文
原告之訴及假執行之聲請均駁回。
訴訟費用由原告負擔。
    事    實
甲、原告方面：
  一、聲明：
〈一〉被告應給付原告新台幣伍拾伍萬肆仟玖佰捌拾元正，及自起訴狀繕本送達之翌
      日起至清償日止，按年息百分之五計算之利息。
〈二〉訴訟費用由被告負擔。
〈三〉原告願供擔保，請准宣告假執行。
  二、陳述：
〈一〉原告前曾任職被告公司，嗣自民國八十一年五月十一日起再任職被告公司，而
      原告係三十一年四月十四日出生，迄九十一年四月十三日滿六十歲，被告即強
      制原告退休，總計原告任職被告公司之年資為九年十一個月又三天，上情有勞
      工保險被保險人投保資料表可憑。又依上開投保資料表雖記載原告曾於九十一
      年二月七日起至九十一年四月九日止另投保勞工保險於聖葳企業有限公司；九
      十一年四月八日起至九十一年四月十九日止又投保勞工保險於威利行，為原告
      該段期間仍任職被告公司，是被告公司擅將原告之投保資料變更，故該段期間
      之投保資料尚不實在。
〈二〉按「勞工非年滿六十歲者，雇主不得強制其退休」、「勞工退休金之給與標準
      按其工作年資，每滿一年給與兩個基數。但超過十五年之工作年資，每滿一年
      給與一個基數，最高總數以四十五個基數為限。未滿半年者以半年計；滿半年
      者以一年計。退休金基數之標準，係指核准退休時一個月平均工資」，勞動基
      準法第五十四條第一項第一款、第五十五條第一項第一款、第二項分別定有明
      文。查原告連續在被告公司任職九年十一個月又三天滿六十歲退休，被告公司
      白應依上開規定給付原告計二十個月平均工資之退休金，而原告退休時之一個
      月平均工資為二萬七千七百四十九元，合計得請求之退休金為五十五萬四千九
      百八十元。
〈三〉原告於九十一年七月十九日曾向顏瑞興勞工中心事務所申請調解，嗣分別於九
      十一年八月十三日及八月二十一日進行調解，經兩造核算之原告退休金應為五
      十五萬四千九百八十元，為被告僅願給付八萬元，調解不成立。
  三、證據：提出投保資料表、勞工中心事務所紀錄各一份。
乙、被告方面：
  一、聲明：
〈一〉請求駁回原告之訴。
〈二〉訴訟費用由原告負擔。
〈三〉如受不利判決願供擔保，聲請免為假執行。
  二、陳述：
〈一〉按所謂「勞動契約」係指當事人之一方對於他方在從屬關係提供其職業上之勞
      動力，而他方給付報酬之契約。另所謂「勞工」係指受雇主僱用從事工作獲致
      工資者之謂。被告多年來係承攬「中國鋼鐵公司運輸處現場修護工程」，主要
      以維修機器設備為承作項目，被告公司雖有僱用部分員工，惟與原告甲○○並
      無勞契約關係存在。
〈二〉原告雖提出勞工保險投保資枓，欲證明係受僱於被告公司，惟原告形式上雖投
      保於被告公司，然實質上與被告公司並未成立勞動契約關係，蓋原告甲○○係
      受僱於「二包」承包商陳利吉先生，舉凡勞保費、健保費、工資皆由陳利吉先
      生所支付，再陳利吉於九十年二月間設立獨資商號「威利行」後，原告即投保
      於該商號，凡此皆足以證明原告係受陳利吉所僱用非被告公司明甚，從而原告
      依勞動基準法請求被告給付退休金實無理由。
  三、證據：提出帳冊一份並聲請傳訊證人陳利吉、王聰粉。
丙、本院依職權向勞保局函調甲○○先生老年給付申請書影本及勞工保險被保險人年
    資資料表各一份附卷參辦。
    理    由
一、雙方不爭執之事實：
〈一〉原告滿六十歲後，於九十一年四月十九日辦理退休，並請領勞工保險老年給付
      六十萬一千五百十一元。
〈二〉原告於九十一年二月七日前以被告為投保單位投保勞工保險，嗣於同年二月七
      日改以訴外人聖葳企業有限公司為投保單位，再於同年四月八日改以訴外人威
      利行為投保單位直到辦理退休為止。
二、本件爭點：兩造之間有無勞動契約關係存在，亦即原告得否向被告請求給付退休
    金？
三、本院判斷：
〈一〉本件原告主張伊受雇於被告迄於九十一年四月十九日辦理退休止，共於被告公
      司任職九年十一個月又三天，並提出勞工保險被保險人投保資料表一份為證；
      被告則對於被告主張以原告為投保單位投保勞工保險之事實不爭執，惟以原告
      並非被告僱用之員工，原告而係受雇於被告「二包」承包商陳利吉，舉凡其勞
      保費、健保費及工資均由陳利吉所支付，兩造之間並無僱用關係存在等語置辯
      。
〈二〉按勞動契約當事人一方稱雇主，一方稱勞工；稱勞工者謂受雇主僱用從事工作
      獲致工資者；稱雇主者謂僱用勞工之事業主、事業經營之負責人或代表事業主
      處理有關勞工事務之人。是以勞工係基於私法契約而成立之勞動關係當事人，
      被納入雇主之生產組織中，於提供勞務之法律關係中服從雇主之指揮監督，而
      其提供勞務之代價即是獲致工資之給付；又勞工退休時，應由雇主發給退休金
      ，為勞動基準法第五十五條所明定，足見退休金之債權債務關係發生於勞工退
      休之時，並存在於勞工與雇主之間。查本件原告提出勞工保險被保險人投保資
      料表一份為主張受雇於被告公司之主要依據，被告則對於為原告勞工保險之保
      險單位之事實並不爭執，但堅詞否認與原告間有僱佣契約存在，抗辯稱係因為
      訴外人即其下包商陳利吉於九十一年二月七日以前未設立公司行號，而向被告
      「借牌」投保，嗣因為訴外人自行設立獨資商號而改以「威利行」為投保單位
      之事實，業據其提出內部帳冊一份為證，核與證人陳利吉及王聰粉二人到庭證
      稱「甲○○是受雇於我們」、「勞保及健保均按月扣，用亞州的名義扣除，雖
      然用亞洲的名義投保，但實際上從我們這裡扣除」〈見本院九年一月二十一日
      言詞辯論筆錄〉等情相符，參以原告於九十一年四月十九日辦理退休，請領勞
      工保險老年給付之申請事宜係由陳利吉之「威利行」之名義為投保單位辦理，
      有勞保局九十二年四月七日保給老字第０９２１００８４０６０號函附甲○○
      先生老年給付申請書影本及勞工保險被保險人年資資料表各一份附卷足參，足
      見原告應係受雇於訴外人陳利吉，而與被告之間並無僱佣契約存在，被告上揭
      所辯，應堪採信。
〈三〉如上述，原告既非被告僱用之勞工，被告亦非雇主，從而，原告依勞動基準法
      之規定，請求被告應給付原告退休金伍拾伍萬肆仟玖佰捌拾元正，及自起訴狀
      繕本送達之翌日起至清償日止，按年息百分之五計算之利息，洵屬無據，並無
      理由，應予駁回；又原告受敗訴判決，其假執行之聲請即失所依據，併予駁回
      。
四、因本案事證已臻明確，兩造其餘主張陳述及所提之證據，均毋庸再予審酌，附此
    敘明。
五、結論：原告之訴為無理由，依民事訴訟法第七十八條、第三百九十一條，判決如
    主文。
中      華      民      國    九十二    年      五      月      二      日
                              臺灣高雄地方法院勞工法庭
~B法      官  李勝琛
右為正本係照原本作成。
如不服本判決，應於送達後廿日內，向本院提出上訴狀並表明上訴理由，如於本
判決宣示後送達前提起上訴者，應於判決送達後十日內補提上訴理由書（須附繕本）。
中      華      民      國    九十二    年      五      月      二      日
~B法院書記官  林宜正


司法院資訊處製作；財團法人民間司法改革基金會備份。
